臺灣高等法院臺中分院民事裁定　　　九十三年度家抗字第九四號
　　抗　告　人　甲○○
　　送達代收人　江靜儀
　　相　對　人　乙○○
右抗告人與相對人間因請求離婚事件，對於中華民國九十三年八月三十一日臺灣彰化
地方法院九十二年度婚字第七七一號所為裁定提起抗告，本院裁定如下：
      主      文
原裁定廢棄，發回臺灣彰化地方法院。
      理      由
一、原法院裁定意旨略以：抗告人主張兩造婚後約定共同住所在臺北市○○區○○里
　　○○路一四五巷十五弄四○號四樓，相對人婚後多次離家，惟離家後仍返回前址
　　居住，且經證人陳李金花即抗告人之母到庭證明屬實；又相對人於九十二年四月
　　間因聽幻覺及妄想影響下，逃離夫家在外遊蕩，經鄉公所介紹相對人家人安排相
　　對人於九十三年一月間至衛生署草屯療養院進行治療；然兩造之住所既約定於台
　　北市○○區○○里○○路一四五巷十五弄四○號四樓，抗告人又主張相對人離開
　　上揭住所以致兩造未同居等語，其原因事實亦發生在台北市非在抗告人現時住所
　　地之彰化縣福興鄉，自應由臺灣臺北地方法院管轄。
二、抗告意旨則以：抗告人於原法院裁定移送管轄前，業以被詐欺而結婚為由，具狀
    向原法院追加以民法第九百九十七條之撤銷結婚請求權為先位之訴，而將原請求
    離婚之訴訟標的移為備位之訴；因先位訴訟之原因事實發生地為相對人位於彰化
    縣之住所，故原法院對本件應有管轄權等語。
三、按民事訴訟法第二百三十六條第一項規定，不宣示之裁定，應為送達。又裁定經
    宣示後，為該裁定之法院、審判長、受命法官或受託法官受其羈束；不宣示者，
    經公告或送達後受其羈束，同法第二百三十八條前段定有明文。準此以觀，當事
    人為訴之追加後，縱經法院就原訴為移轉管轄之裁定，祇須當事人於移轉管轄之
    裁定送達前為訴之追加，即生追加之效力，法院之前所作成之裁定，在送達前即
    不生效力，在當事人為訴之追加後，法院即應就該追加之訴再為審查，法院就該
    追加之訴未為審查前，不得將該移轉管轄之裁定更為送達，核先敘明。
四、經查，原法院以當事人之住所於結婚時既約定於臺北市○○區○○里○○路一四
　　五巷十五弄四○號四樓，而相對人係因離開上揭住所導致兩造未能同居，故其原
　　因事實亦係發生在臺北市，非在抗告人現時之住所地彰化縣福興鄉，故認其無管
　　轄權，應由臺灣臺北地方法院管轄，乃於「九十三年八月三十一日」（參原審卷
　　第八十二頁）為移轉臺灣臺北地方法院管轄之裁定，該裁定並於「九十三年九月
　　十五日」送達抗告人（參原審卷第八二頁）。惟抗告人於原法院為移轉管轄之裁
　　定當日即「九十三年八月三十一日」尚未依法送達發生效力前，即以被詐欺而結
　　婚為由，追加請求撤銷其與相對人間之婚姻關係，並主張其被詐欺之原因事實發
　　生地屬原法院管轄，然原法院對於抗告人追加請求撤銷結婚之訴未審酌是否有管
　　轄權，即以原法院對抗告人離婚之訴無管轄權，為移轉管轄之裁定，顯有未洽；
　　抗告意旨指摘原裁定不當，求予廢棄，非無理由，應由本院將原裁定廢棄，發回
　　原法院另為適當之處理。
五、據上論結，本件抗告為有理由，依民事訴訟法第四百九十二條，裁定如主文。
中　　　華　　　民　　　國　　九十三　　年　　　十　　　月　　二十七　　日
~B1　家事法庭審判長法　官　陳照德
~B2　　　　　　　　法　官　陳成泉
~B3　　　　　　　　法　官　曾謀貴
右為正本係照原本作成。
本件得依民事訴訟法第四百八十六條第四項再抗告。如提起再抗告者應於裁定送達後
十日內向本院提出抗告理由狀（須按照他造人數附具繕本）並繳納抗告裁判費新台幣
壹仟元，同時委任律師或具有律師資格之關係人為代理人。（條文附註於後）
~B　　　　　　　　書記官　王瑩澤
中　　　華　　　民　　　國　　九十三　　年　　　十　　　月　　二十八　　日
附註：
民事訴訟法第四百八十六條
  抗告，除別有規定外，由直接上級法院裁定。
　抗告法院之裁定，以抗告不合法而駁回者，不得再為抗告；但得向原法院提出異議
　。
  前項異議，準用第四百八十四條第二項及第三項之規定。
　除前二項之情形外，對於抗告法院之裁定再為抗告，僅得以其適用法規顯有錯誤為
　理由，並經原法院之許可者為限。
  前項許可，以原裁定所涉及之法律見解具有原則上之重要性者為限。
　第四百三十六條之三第三項、第四項及第四百三十六條之六之規定，於第四項之抗
　告準用之。
民事訴訟法第四百九十五條之一第二項                                                                        Ｙ
　第四百三十六條之二第一項之逕向最高法院抗告、第四百八十六條第四項之再為抗
　告，準用第三編第二章之規定。
民事訴訟法第四百六十六條之一                                                                       Ｙ
　對於第二審判決上訴，上訴人應委任律師為訴訟代理人。但上訴人或其法定代理人
　具有律師資格者，不在此限。
　上訴人之配偶、三親等內之血親、二親等內之姻親，或上訴人為法人、中央或地方
　機關時，其所屬專任人員具有律師資格並經法院認為適當者，亦得為第三審訴訟代
　理人。
  第一項但書及第二項情形，應於提起上訴或委任時釋明之。
　上訴人未依第一項、第二項規定委任訴訟代理人，或雖依第二項委任，法院認為不
　適當者，第二審法院應定期先命補正。逾期未補正亦未依第四百六十六條之二為聲
　請者，第二審法院應以上訴不合法裁定駁回之。
　　　　　　　　　　　　　　　　　　　　　　　　　　　　　　　　　　　　Ｂ
